【裁判字號】    95,易,245
【裁判日期】    951229
【裁判案由】    恐嚇等
【裁判全文】
臺灣雲林地方法院刑事判決               95年度易字第245號
公  訴  人  臺灣雲林地方法院檢察署檢察官
被      告  丙○○
上列被告因恐嚇等案件，經檢察官聲請簡易判決處刑（95年度偵
字第631 號），本院認不宜以簡易判決處刑，改依通常程序審理
，判決如下：
    主  文
丙○○以脅迫使人行無義務之事，處有期徒刑肆月，如易科罰金
，以銀元參佰元即新臺幣玖佰元折算壹日。
    事  實
一、緣丙○○、許兵勢（已於民國91年8 月24日死亡）、甲○○
    3 人均係臺北環南市場之肉販，而許兵勢於90年間積欠丙○○之債務已達新臺幣（下同）10,216,800元，乃於91年間某
    日將如附表1 所示發票人為鍾唐華、背書人為甲○○、票面
    金額共計30萬元之支票3 紙交付丙○○以償還債務，惟其中
    附表1 編號1 所示之支票於91年7 月15日經提示後，即因發
    票人被列為拒絕往來戶而遭退票，丙○○見上開支票已無從
    兌現，且自許兵勢處得知甲○○亦積欠許兵勢債務乙事，乃
    試圖轉向甲○○求償，遂於91年7 月28日，在4 名真實、姓
    名年籍均不詳之男子之陪同下，前往甲○○位於臺北市○○○路382 巷11弄3 號1 樓之住處，找甲○○洽談替許兵勢清
    償債務事宜，惟甲○○則否認有積欠許兵勢債務，丙○○乃
    基於以脅迫使人行無義務之事之犯意，向甲○○恫稱：「如
    果不處理，要讓你沒辦法做生意，大家都別想活了」等語，
    以此脅迫方式要求甲○○當場開立票據以為清償，致甲○○
    心生畏怖，而以其妻陳素娟名義簽發如附表2 所示面額共計
    35萬元之支票2 紙，並以自己名義背書於其上，另以丙○○
    所提供之空白本票1 本，以自己名義簽發如附表3 所示面額
    共計300 萬元之本票共27紙後，均交付丙○○收執，而行無
    義務之事。嗣經丙○○持如附表1 編號1 、2 及附表2 所示
    之支票，向臺灣臺中地方法院訴請給付票款，及持如附表3
    編號1 、3 、4 、5 所示之本票向該院聲請本票裁定強制執
    行。
二、案經甲○○訴由臺灣臺中地方法院檢察署呈請臺灣高等法院
    檢察署檢察長令轉臺灣雲林地方法院檢察署檢察官偵查後聲
    請簡易判決處刑，並經本院改依通常程序審理。
    理  由
壹、程序部分（證據能力之認定）
一、按被告以外之人於檢察事務官、司法警察官或司法警察調查
    中所為陳述，與審判中不符時，其先前之陳述具有較可信之
    特別情況，且為證明犯罪事實存否所必要者，得為證據，刑
    事訴訟法第159 條之2 定有明文。查被告丙○○爭執證人甲○○之警詢陳述之證據能力，而證人甲○○之警詢陳述經核
    與其嗣後於本院審理中之證述大致相符，已不符合前揭規定
    所定例外有證據能力之要件，自無證據能力。
二、按被告以外之人於偵查中向檢察官所為陳述，除顯有不可信
    之情況者外，得為證據，刑事訴訟法第159 條之1 第2 項亦
    定有明文。偵查中對被告以外之人所為之偵查筆錄，性質上
    屬傳聞證據，惟現階段刑事訴訟法規定檢察官代表國家偵查
    犯罪、實施公訴，依法其有訊問被告、證人及鑑定人之權，
    證人、鑑定人並須具結，而實務運作時，檢察官偵查中向被
    告以外之人所取得之陳述，原則上均能遵守法律規定，不致
    違法取供，其可信度極高，職是，被告以外之人前於偵查中
    已具結而為證述，除反對該項供述得具有證據能力之一方，
    已釋明「顯有不可信之情況」之理由外，不宜以該證人未能
    於審判中接受他造之反對詰問為由，即遽指該證人於偵查中
    之陳述不具證據能力。查被告爭執證人甲○○、丁○○於檢
    察官偵訊中所為陳述之證據能力，惟證人甲○○、丁○○均
    未曾提及檢察官在偵查時有不法取供之情形，且被告亦未釋
    明上開供述有顯不可信之情況，則依前揭說明，應認證人甲○○、丁○○於檢察官偵訊中所為陳述均具有證據能力。
三、按被告以外之人於審判外之陳述，雖不符前4 條之規定，而
    經當事人於審判程式同意作為證據，法院審酌該言詞陳述或
    書面陳述作成時之情況，認為適當者，亦得為證據，刑事訴
    訟法第159 條之5 第1 項定有明文。其立法意旨在於傳聞證
    據未經當事人之反對詰問予以核實，原則上先予排除。惟若
    當事人已放棄反對詰問權，於審判程式中表明同意該等傳聞
    證據可作為證據，基於尊重當事人對傳聞證據之處分權，及
    證據資料愈豐富，愈有助於真實發見之理念，且強化言詞辯
    論主義，使訴訟程序得以順暢進行，上開傳聞證據亦均具有
    證據能力。查被告及檢察官就本院所引用卷內其餘被告以外
    之人於審判外之陳述，於審判程序均同意作為證據，且本院
    審酌前開證據資料作成時之情況，均無不法之情事，且與待
    證事實具有關聯性，認為適宜作為本案之證據，故均有證據
    能力。
貳、實體部分
一、訊據被告丙○○固坦承因許兵勢積欠伊債務，而收受許兵勢
    所交付如附表1 所示之支票，且因此等支票未獲兌現，伊再
    取得如附表2 所示之支票及如附表3 所示之本票，並持上開
    票據向法院提起訴訟及聲請本票裁定強制執行之事實，惟矢
    口否認有何以脅迫使人行無義務之事之犯行，辯稱：伊與甲○○並無生意往來，如附表1 、2 、3 所示之票據均係許兵
    勢在死亡前轉讓予伊，當時上面就有甲○○之簽名，伊未曾
    前往甲○○之住處，亦未恐嚇甲○○簽發票據，若伊有恐嚇
    甲○○，何以甲○○未立即報案，卻在許兵勢死亡後，死無
    對證之情形下始提起本件告訴云云。
二、經查：
  (一)上開被告、許兵勢、甲○○等3 人均係臺北環南市場之肉販
    ，而許兵勢於90年間積欠被告之債務已達10,216,800元，乃
    於91年間某日將如附表1 所示支票交付被告以償還債務，惟
    其中編號1 所示支票於91年7 月15日經提示後，即因發票人
    被列為拒絕往來戶而遭退票，而編號2 、3 所示支票亦分別
    於同年8 月30日及9 月16日提示後遭退票等事實，業據被告
    於本院審理中供承在卷，核與證人即許兵勢之妻黃麗珠於偵
    訊中證稱：丙○○是以前和我先生一起做豬肉生意，甲○○
    也是生意上有往來的朋友，許兵勢生前積欠丙○○錢的部分
    ，我們已將彰化的土地抵押給他，銀行已經聲請拍賣土地，
    許兵勢也有開支票給他等語（93年度偵字第19292 號卷第26
    至27頁參照）相符，並有臺灣彰化地方法院彰化簡易庭90年
    度彰簡字第139 號民事判決暨確定證明書、90年度促字第39
    09號支付命令暨確定證明書、90年度拍字第58號民事裁定、
    民事執行處強制執行金額計算書分配表、彰化縣鹿港地政事
    務所他項權利證明書、土地抵押權設定契約書及如附表1 所
    示支票暨退票理由書等件附卷可稽，自堪以認定。
  (二)又被告在如附表1 編號1 所示支票退票後，在4 名男子之陪
    同下前往甲○○之住處，要求甲○○代許兵勢清償債務，並
    向其恫稱：「如果不處理，要讓你沒辦法做生意，大家都別
    想活了」等語，致甲○○心生畏怖而簽發如附表2 所示支票
    及如附表3 所示本票；嗣經被告持如附表1 編號1 、2 及附
    表2 所示支票向法院訴請給付票款，及持如附表3 編號1 、
    3 、4 、5 所示本票向法院聲請本票裁定強制執行等事實，
    則有下列證據可證：
    (1)證人甲○○於檢察官偵訊中證稱：91年7 月間，丙○○帶
      了4 個人到當時我的居所台北市○○○路382 巷11弄3 號
      1 樓，叫我要處理許兵勢的債務，他對我說不處理就要讓
      我無法做生意，大家都別想活，我聽了很害怕，因為他的
      威脅及人數上優勢，不得已便依他指示開立我太太陳素娟
      華南銀行萬華分行支票2 張及本票數張，當時有我的朋友
      丁○○目擊此事，那天他來我家作客等語（93年度偵字第
      19292 號卷第7 至8 頁參照）；及於本院審理中證稱：91
      年7 月28日中午11點到12點中間，我朋友丁○○來我家找
      我聊天，聊天當中被告就帶4 個我不認識的人來找我，他
      拿1 本空白本票，說許兵勢欠他400 萬，所以他要向我要
      400 萬，我說許兵勢也有欠我錢，他叫我無論如何一定要
      處理，如果我不處理，生意就不要做了，當時我會害怕，
      而我用我太太的名義申請的支票剩2 張空白支票，印章跟
      支票都在我的身上，我就開1 張10萬，1 張25萬，被告說
      因為是我太太的票執意要我背書，後來又簽本票，依照許
      兵勢欠他的錢連貫開下去，我忘記共簽發幾張本票，第1
      張與最後1 張的金額是不確定，中間都是10萬元1 張，而
      且是2 個月1 張，其中有1 張35萬元就是我太太2 張支票
      加起來的金額，他說支票兌現後本票就還我，被告與他朋
      友離開後，丁○○有問我發生什麼事情，我告訴他被告說
      我欠許兵勢的錢叫我要處理，不久之後，丁○○就離開了
      ，因為我有太太及小孩，我害怕被告對我的生意及家人不
      利，所以沒有報案，當時我希望找到許兵勢，但是找不到
      人等語（本院卷第84至90頁參照）。
    (2)證人丁○○於偵訊中證稱：91年7 月間，丙○○帶了3 、
      4 人至甲○○台北市○○○路○ 段382 巷3 號1 樓之住處
      ，要處理許兵勢債務問題，丙○○說甲○○欠許兵勢債務
      ，所以他就過來處理了，他要求甲○○開票，甲○○不肯
      ，所以丙○○用台語說如果不處理，大家都別想活，生意
      都不要做了，並拿出本票要他簽，丙○○當天的舉動，會
      讓我感覺到有脅迫的意味，我和甲○○是好友，當天我剛
      好去找他等語（93年度偵字第19292 號卷第12至13頁參照
      ）；及於本院審理中證稱：當天中12點我去甲○○家，我
      們是朋友，我常常去他家聊天，半小時後被告帶1 群人來
      ，說許兵勢說甲○○欠許兵勢的錢，而許兵勢有欠被告的
      錢，所以要甲○○要處理許兵勢欠被告的債務大約400 多
      萬左右，如果不還錢，生意不要做了，大家不要活了，甲○○說他沒有欠許兵勢錢，被告硬說他有欠許兵勢這些錢
      ，他恐嚇甲○○一定要簽發本票，後來我有看到甲○○拿
      他太太的支票來簽發及簽被告帶來的本票，當時看被告的
      樣子只是脅迫而已，沒有使用立即的暴力，不至於會怎麼
      樣，所以我沒有離開，被告他們走後，我繼續留在甲○○
      家裡約半小時，我有稍微問甲○○為何簽發本票，他說這
      是他跟許兵勢的問題，他們之間有生意往來，2 個人對債
      務有認知的差距，我沒有辦法幫到忙，所以沒有繼續問，
      幾個月後有1 次聊天時，甲○○有詳細把事情跟我講，他
      說他和許兵勢之間有金錢往來，有帳要核對，他對起來是
      許兵勢欠他錢，但是許兵勢認為是甲○○欠他錢，被告是
      向許兵勢要錢，但要不到，轉而向甲○○要等語（本院卷
      第90至95頁參照）。
    (3)經核證人甲○○、丁○○上開所述均互核一致，此外，復
      有如附表2 所示支票暨退票理由書、如附表3 所示本票、
      臺灣臺中地方法院91年度中簡字第3704號、92年度簡上字
      第108 號民事判決、91年度票字第20972 號、92年度票字
      第20743 號民事裁定、臺灣高等法院臺中分院93年度抗字
      第84號民事裁定等件附卷可稽。
    (4)被告雖否認有前往甲○○住處恐嚇其簽發票據之事實，辯
      稱：如附表2 、3 所示之票據係許兵勢所交付云云，惟查
      ，被告就其取得上開票據之經過，在其就如附表1 編號1
      、2 及附表2 所示支票對甲○○提起給付票款訴訟之臺灣
      臺中地方法院91年中簡字第3704號案件審理中先陳稱：許
      兵勢第1 次拿鍾唐華發票經甲○○背書之兩張支票給我，
      7 月15日第1 張支票跳票後我到台北找許兵勢，他說要聯
      絡甲○○，8 月14日我去找許兵勢，我和許兵勢兩人去甲○○租屋處即他舅舅家找甲○○，甲○○之舅舅不在，只
      有甲○○和他太太在，陳素娟為發票人之兩張支票是他先
      拿給許兵勢，許兵勢再拿給我，8 月15日我有和甲○○在
      西寧市場見面，他說當天他賣完雞才有錢還錢，當天我們
      到華南銀行兌現，甲○○還說要來還錢，銀行小姐有和甲○○聯絡，在銀行等不到甲○○，我才回雲林，等系爭支
      票代收後退票等語（上開案卷第32至33頁參照）；復於警
      詢中供稱：因為許兵勢從事雞販期間，曾拿取甲○○背書
      之支票2 張（支票號碼：AC0000000 、AC0000000 ，面額
      共20萬）償還我債務，而該2 張支票均退票，我向許兵勢
      提出退票情形，許兵勢再持有甲○○背書之支票1 張（票
      號：GC0000000 、面額10萬元）緩衝債務，但是該支票又
      跳票，於91年8 月20日我在環南市場收帳，並向許兵勢提
      出跳票情形，許兵勢則當場在市場內再向甲○○索取當天
      即日支票1 張（GC0000000 、面額25萬；債款20萬元，另
      5 萬元是兌現本票第1 張金額），另外甲○○尚有積欠許
      兵勢債務，當天甲○○一併開具本票多張給予許兵勢緩衝
      債務，許兵勢則當場問我將甲○○開具之本票來抵償另有
      其他積欠我之債款可否？我與許兵勢有生意來往，知道許
      兵勢經商上有一些金錢困難，所以我為方便許兵勢即收下
      該本票等語（93年度偵字第19292 號卷第3 至5 頁參照）
      ；嗣於本院審理中又改稱：許兵勢把鍾唐華的客票寄我的
      貨車司機謝先生拿給我，許兵勢給我的支票跳票很多，總
      共跳票1 千多萬元，鍾唐華跳票後，我去找許兵勢，許兵
      勢在台北市○○街住處拿陳素娟的票給我，跳票後，許兵
      勢又在台北環南市場拿甲○○的本票給我，是一次把這些
      本票全部拿給我，許兵勢他欠我很多錢，他做生意的下游
      也欠他很多錢，他說要收過來給我，我說好，我跟甲○○
      沒有生意往來，我沒有去他家等語（本院卷第81至83頁參
      照），觀其先後所述，就取得如附表2 所示支票及附表3
      所示本票之時間、地點及此等票據係先後取得或1 次取得
      、是否曾去過甲○○住處等重要之點均不一致且前後矛盾
      ，設若此等票據確係許兵勢所交付被告，被告就其取得之
      經過描述，應不至於在先後3 次陳述中出現3 種不同之版
      本，且因被告在各次陳述中均能清楚陳述當時之經過，其
      供詞之矛盾亦顯然非出於記憶糊模所致，綜上足認，被告
      前開所辯均屬事後捏造之詞，不足採信，證人甲○○、丁○○上開所述確與事實相符而堪以採信，則被告確有前往
      甲○○之住處，要求甲○○代許兵勢清償債務，並向其恫
      稱：「如果不處理，要讓你沒辦法做生意，大家都別想活
      了」等語，致甲○○心生畏怖而簽發如附表2 所示支票及
      如附表3 所示本票之事實，應堪認定。
    (5)按所謂脅迫，係指以言語或舉動，顯示加害他人之意思，
      或以加害他人之意思通知他人，使其產生畏懼，且危害通
      知之方法亦無限制，無論明示之言語、文字、動作或暗示
      之危害行為，苟已足使對方理解其意義所在，並足以影響
      其意思之決定與行動自由者均屬之。查被告係前往甲○○
      之住處，向甲○○表示許兵勢對被告負有債務，而甲○○
      又對許兵勢負有債務，故要求甲○○代許兵勢清償債務，
      並向其恫稱：「如果不處理，要讓你沒辦法做生意，大家
      都別想活了」等語，而甲○○雖當場否認有積欠許兵勢債
      務，最後卻仍依被告要求簽發如附表2 所示支票及如附表
      3 所示本票，票面金額總計金額高達335 萬元，顯見被告
      上開恐嚇之言詞已足影響甲○○意思之決定與行動自由，
      而以此脅迫方式使甲○○行開票之無義務之事至為明確。
    (6)至檢察官雖認被告與陪同前往甲○○住處之4 名男子就上
      開犯行有犯意聯絡及行為分擔乙節，惟查，證人甲○○於
      偵查中證稱：丙○○帶來的3 、4 人沒有言語恐嚇或作勢
      打我等語（93年度偵字第19292 號卷第12至13頁參照）；
      及於本院審理中證稱：我有想要離開現場，但是有3 、4
      個人圍在門口，我沒有嘗試走出去等語（本院卷第89頁參
      照）；另證人丁○○亦於偵查中證稱：丙○○帶來的人都
      在旁邊看，沒有動手（93年度偵字第19292 號卷第12至13
      頁）；及於本院審理中證稱：當時大家是坐在客廳談事情
      ，我與甲○○坐同一邊，被告坐對面，另外4 人站著，這
      4 個男子沒有講話，他們沒有刻意堵在門口，只是有圍起
      來，當時我沒有要離開現場的意思等語（本院卷第21至26
      頁參照），則依證人甲○○、丁○○上開所述，案發當時
      此4 名男子並未以言語或其他動作恐嚇甲○○開立票據，
      且其等僅係單純站立在大門附近，並未有阻止甲○○、丁○○離去現場之舉動，足見其等僅係單純陪同被告前往討
      債，就被告以脅迫方式使甲○○行開票之無義務之事事先
      亦未能預見，自難認其等與被告就上開犯行有任何犯意聯
      絡及行為分擔可言。又證人丁○○雖於本院審理中另證稱
      ：在甲○○還沒有簽發本票之前，此4 名男子有作勢要打
      甲○○云云，惟此顯與其及甲○○於偵訊中之證述不符，
      且以甲○○係本件事主，設若此4 名男子確有此脅迫甲○○開票之舉動，何以甲○○於偵、審中歷次應訊均未提及
      此事，是證人丁○○此部分陳述顯與事實不符，應係出於
      記憶錯誤，尚難遽以採信。
  (三)綜上所述，本案事證已臻明確，被告上開犯行堪以認定。
三、按行為後法律有變更者，適用行為時之法律。但行為後之法
    律有利於行為人者，適用最有利於行為人之法律，刑法第2
    條第1 項定有明文。本件被告行為後，如附表4 所示之相關
    法律均已變更，並於95年7 月1 日施行，經如附表4 所示之
    整體比較結果，裁判時之法律並非有利於被告，依前開說明
    ，本件自應適用各該行為時即修正前之法律至明。
四、按刑法第305 條之恐嚇危害安全罪，係指單純以將來加害生
    命、身體、自由、名譽、財產之事，恐嚇他人致生危害於安
    全者而言，如對於他人之生命、身體等，以現實之強暴、脅
    迫手段加以危害要挾，使人行無義務之事或妨害人行使權利
    ，即應構成刑法第304 條之強制罪，縱有恐嚇行為，亦僅屬
    犯強制罪之手段，無更論以恐嚇危害安全罪之餘地，最高法
    院84年度台非字第194 號著有判決可資參照。是核被告以言
    詞恐嚇之脅迫手段要挾甲○○，使其行開票之無義務之事，
    所為係犯刑法第304 條第1 項之強制罪，而被告之恐嚇行為
    乃強制罪手段，應不另論罪，檢察官認被告此部分另成立刑
    法第305 條之恐嚇危害安全罪嫌，且與強制罪間有牽連犯之
    裁判上1 罪關係，尚屬誤會。又被告與陪同前往討債之4 名
    男子，並無犯意聯絡及行為分擔，業如前述，檢察官認被告
    成立共同正犯，亦有未洽。爰審酌被告不尋正當途徑討債，
    而以脅迫手法，逼迫告訴人簽發票據代償債務，對告訴人心
    理造成之恐懼非輕，犯後復否認犯行，飾詞卸責，態度不佳
    等一切情狀，量處如主文所示之刑，並諭知易科罰金之折算
    標準。
五、檢察官於本院審理中認被告前開所為另涉犯刑法第346 條第
    1 項之恐嚇取財罪嫌。惟按刑法第346 條第1 項之恐嚇取財
    罪，以意圖為自己或第三人不法之所有為構成要件，倘行為
    人不具該主觀之不法所有意圖，即不得論以該罪。經查，本
    件綜合被告、證人甲○○、丁○○前開陳述及所有卷證資料
    可知，被告係因許兵勢積欠伊1 千多萬元之債務，且被告自
    許兵勢處所取得如附表1 所示經甲○○背書之支票屆期未獲
    兌現，許兵勢復表示對甲○○有債權存在，乃轉而向甲○○
    求償，甲○○則係因與許兵勢在對帳時就債務認知有差距，
    始否認有積欠許兵勢債務，則被告前往甲○○住處討債時，
    主觀上既認定基於三方之債權債務關係，其就許兵勢所積欠
    之債務可轉向甲○○求償，其以前開脅迫方式使甲○○行開
    票之無義務之事，顯係出於行使債權之意思，而無不法所有
    之意圖，自與恐嚇取財罪之構成要件不合，惟此部分如成立
    犯罪，與前開論罪處刑之強制罪間，有想像競合犯之裁判上
    1 罪關係，爰不另為無罪之諭知。
據上論斷，應依刑事訴訟法第452 條、第299 條第1 項前段，刑
法第2 條第1 項前段、第304 條第1 項、修正前刑法第41條第1
項、罰金罰鍰提高標準條例第1 條前段、廢止前罰金罰鍰提高標
準條例第2 條，判決如主文。
本案經檢察官乙○○到庭執行職務
中    華    民    國    95    年    12    月    29    日
                  刑事第一庭    審判長法  官  紀文勝
                                      法  官  楊昱辰
                                      法  官  王雅苑
以上正本證明與原本無異。
如不服本判決，應於判決收受後10日內，向本院提出上訴狀（須
附繕本）。
                                      書記官  譚系媛
中    華    民    國    96    年    1     月    5     日
附錄本案論罪科刑法條：
中華民國刑法第304條第1項
以強暴、脅迫使人行無義務之事或妨害人行使權利者，處3 年以
下有期徒刑、拘役或3 百元以下罰金。
附表1：發票人為鍾唐華之支票
┌─┬───┬──────┬───┬─────┬──────┬──────┐
│編│票號  │發票日      │背書人│票面金額  │付款人      │提示日      │
│號│      │            │      │（新臺幣）│            │            │
├─┼───┼──────┼───┼─────┼──────┼──────┤
│1 │AC2295│91年7月15日 │甲○○│10萬元    │萬泰商業銀行│91年7月15日 │
│  │784   │            │      │          │三重分行    │            │
├─┼───┼──────┼───┼─────┼──────┼──────┤
│2 │AC2295│91年8月15日 │同上  │10萬元    │同上        │91年8月30日 │
│  │785   │            │      │          │            │            │
├─┼───┼──────┼───┼─────┼──────┼──────┤
│3 │AC2295│91年9月15日 │同上  │10萬元    │ 同上       │91年9月16日 │
│  │794   │            │      │          │            │            │
├─┼───┼──────┼───┼─────┼──────┼──────┤
│總│      │            │      │30萬元    │            │            │
│計│      │            │      │          │            │            │
└─┴───┴──────┴───┴─────┴──────┴──────┘
附表2：發票人為陳素娟之支票
┌─┬───┬──────┬───┬─────┬──────┬──────┐
│編│票號  │發票日      │背書人│票面金額  │付款人      │提示日      │
│號│      │            │      │（新臺幣）│            │            │
├─┼───┼──────┼───┼─────┼──────┼──────┤
│1 │GC5162│91年8月15日 │甲○○│10萬元    │華南商業銀行│91年8 月20日│
│  │224   │            │      │          │萬華分行    │            │
├─┼───┼──────┼───┼─────┼──────┼──────┤
│2 │GC5162│91年8月20日 │同上  │25萬元    │同上        │91年8月20日 │
│  │225   │            │      │          │            │            │
├─┼───┼──────┼───┼─────┼──────┼──────┤
│總│      │            │      │35萬元    │            │            │
│計│      │            │      │          │            │            │
└─┴───┴──────┴───┴─────┴──────┴──────┘
附表3 ：本票
┌─┬───┬──────┬───┬─────┬──────┬─────┐
│編│票號  │發票日      │發票人│票面金額  │到期日      │備註      │
│號│      │            │      │（新臺幣）│            │          │
├─┼───┼──────┼───┼─────┼──────┼─────┤
│1 │314377│91年7月28日 │甲○○│35萬元    │91年8月15日 │91票20972 │
│  │      │            │      │          │            │聲請本票裁│
│  │      │            │      │          │            │定        │
├─┼───┼──────┼───┼─────┼──────┼─────┤
│2 │314401│同上        │同上  │10萬元    │91年12月31日│          │
├─┼───┼──────┼───┼─────┼──────┼─────┤
│3 │314402│同上        │同上  │10萬元    │92年2月28日 │92票20743 │
│  │      │            │      │          │            │聲請本票裁│
│  │      │            │      │          │            │定        │
├─┼───┼──────┼───┼─────┼──────┼─────┤
│4 │314403│同上        │同上  │10萬元    │92年4月30日 │同上      │
├─┼───┼──────┼───┼─────┼──────┼─────┤
│5 │314404│同上        │同上  │10萬元    │92年6月30日 │同上      │
├─┼───┼──────┼───┼─────┼──────┼─────┤
│6 │314405│同上        │同上  │10萬元    │92年8月31日 │          │
├─┼───┼──────┼───┼─────┼──────┼─────┤
│7 │314406│同上        │同上  │10萬元    │92年10月31日│          │
├─┼───┼──────┼───┼─────┼──────┼─────┤
│8 │314407│同上        │同上  │10萬元    │92年12月31日│          │
├─┼───┼──────┼───┼─────┼──────┼─────┤
│9 │314408│同上        │同上  │10萬元    │93年2月28日 │          │
├─┼───┼──────┼───┼─────┼──────┼─────┤
│10│314409│同上        │同上  │10萬元    │93年4月30日 │          │
├─┼───┼──────┼───┼─────┼──────┼─────┤
│11│314410│同上        │同上  │10萬元    │93年6月30日 │          │
├─┼───┼──────┼───┼─────┼──────┼─────┤
│12│314411│同上        │同上  │10萬元    │93年8月31日 │          │
├─┼───┼──────┼───┼─────┼──────┼─────┤
│13│314412│同上        │同上  │10萬元    │93年10月31日│          │
├─┼───┼──────┼───┼─────┼──────┼─────┤
│14│314413│同上        │同上  │10萬元    │93年12月31日│          │
├─┼───┼──────┼───┼─────┼──────┼─────┤
│15│314414│同上        │同上  │10萬元    │94年2月28日 │          │
├─┼───┼──────┼───┼─────┼──────┼─────┤
│16│314415│同上        │同上  │10萬元    │94年4月30日 │          │
├─┼───┼──────┼───┼─────┼──────┼─────┤
│17│314416│同上        │同上  │10萬元    │94年6月30日 │          │
├─┼───┼──────┼───┼─────┼──────┼─────┤
│18│314417│同上        │同上  │10萬元    │94年8月31日 │          │
├─┼───┼──────┼───┼─────┼──────┼─────┤
│19│314418│同上        │同上  │10萬元    │94年10月31日│          │
├─┼───┼──────┼───┼─────┼──────┼─────┤
│20│314419│同上        │同上  │10萬元    │94年12月31日│          │
├─┼───┼──────┼───┼─────┼──────┼─────┤
│21│314420│同上        │同上  │10萬元    │95年2月28日 │          │
├─┼───┼──────┼───┼─────┼──────┼─────┤
│22│314421│同上        │同上  │10萬元    │95年4月30日 │          │
├─┼───┼──────┼───┼─────┼──────┼─────┤
│23│314422│同上        │同上  │10萬元    │95年6月30日 │          │
├─┼───┼──────┼───┼─────┼──────┼─────┤
│24│314423│同上        │同上  │10萬元    │95年8月31日 │          │
├─┼───┼──────┼───┼─────┼──────┼─────┤
│25│314424│同上        │同上  │10萬元    │95年10月31日│          │
├─┼───┼──────┼───┼─────┼──────┼─────┤
│26│314425│同上        │同上  │10萬元    │95年12月31日│          │
├─┼───┼──────┼───┼─────┼──────┼─────┤
│27│314376│同上        │同上  │15萬元    │96年3月31日 │          │
├─┼───┼──────┼───┼─────┼──────┼─────┤
│總│      │            │      │300萬元   │            │          │
│計│      │            │      │          │            │          │
└─┴───┴──────┴───┴─────┴──────┴─────┘
┌───────────────────────────────────────────────┐
│附表4：                                                                                       │
├──────┬─────────────┬─────────────┬───────┬────┤
│相關變更條文│行為時法（下稱舊法）之內容│裁判時法（下稱新法）之內容│比  較  理  由│備    註│
├──────┼─────────────┼─────────────┼───────┼────┤
│【罰金刑貨幣│依法律應處罰金、罰鍰者，就│中華民國94年1 月7 日法修正│刑法之貨幣單位│經依現行│
│單位之變更】│其原定數額得提高為2 倍至10│施行後，刑法分則編所定罰金│由「元（指銀元│法規所定│
│罰金罰鍰提高│倍（刑法乃係定明10倍）。第│之貨幣單位為新臺幣。94年1 │）」變更為「新│貨幣單位│
│標準條例第1 │1 條所定得提高倍數之規定，│月7 日刑法修正時，刑法分則│臺幣」，且刑法│折算新臺│
│條前段、第5 │於本條例修正後制定之法律，│編未修正之條文定有罰金者，│分則之罰金數額│幣條例第│
│條→刑法施行│不適用之；本條例修正前公佈│自94年1 月7 日刑法修正施行│，亦視該分則先│2 條之規│
│法第1 之1 條│之法律，於本條例修正後修正│後，就其所定數額提高為30倍│前曾修正與否，│定折算後│
│第1 項、第2 │其罰金罰鍰數額或法律經全部│。但72年6 月26日至94年1 月│而分別提高3 或│等值，是│
│項          │修正而其罰金罰鍰數額未予變│7 日新增或修正之條文，就其│30倍。        │新法並未│
│            │更者，亦同。              │所定數額提高為3 倍。      │              │較有利。│
├──────┼─────────────┼─────────────┼───────┼────┤
│【罰金刑最低│罰金：（銀元）1 元以上。有│罰金：新臺幣1000元以上，以│罰金刑之最低度│舊法均較│
│度刑之變更與│期徒刑加減者，其最高度及最│百元計算。有期徒刑或罰金加│刑，由銀元10元│為有利。│
│加、減】刑法│低度同加減之。拘役或罰金加│減者，其最高度及最低度同加│即新臺幣30元，│        │
│第33條第5 款│減者，僅加減其最高度。    │減之。拘役加減者，僅加減其│提高為新臺幣10│        │
│、第67條、第│                          │最高度。                  │00元；且加（減│        │
│68條        │                          │                          │）之最低數額，│        │
│            │                          │                          │亦由銀元1 元即│        │
│            │                          │                          │新臺幣3 元，提│        │
│            │                          │                          │高成為新臺幣10│        │
│            │                          │                          │0 元；又罰金刑│        │
│            │                          │                          │之最低度刑亦同│        │
│            │                          │                          │加（減）之。  │        │
├──────┼─────────────┼─────────────┼───────┼────┤
│【易科罰金折│犯最重本刑為5 年以下有期徒│犯最重本刑為5 年以下有期徒│易科罰金折算標│舊法有利│
│算標準變更】│刑以下之刑之罪，而受6 個月│刑以下之刑之罪，而受6 個月│準由銀元300 元│        │
│修正前刑法第│以下有期徒刑或拘役之宣告…│以下有期徒刑或拘役之宣告者│即新臺幣900 元│        │
│41條第1 項前│得以（銀元，下同）1 元以上│，得以新臺幣1000元、2000元│，提高為以新臺│        │
│段、廢止前罰│3 元以下折算1 日，易科罰金│或3000元折算1 日，易科罰金│幣1000元、2000│        │
│金罰鍰提高標│。依刑法第41條易科罰金…就│。                        │元或3000元折算│        │
│準條例第2 條│其原定數額提高為100 倍折算│                          │1日           │        │
│→現行刑法第│1 日；法律所定罰金數額未依│                          │              │        │
│41條第1 項前│本條例提高倍數，或其處罰法│                          │              │        │
│段          │條無罰金刑之規定者，亦同。│                          │              │        │
├───┬──┼─────────────┴─────────────┴───────┼────┤
│整體比│舊法│法定刑為3 年以下有期徒刑、拘役或新臺幣9 千元以下、新臺幣30元以上罰金，│舊法較為│
│      │    │易科罰金折算標準為新臺幣900 元折算1 日                                │有利    │
│      ├──┼───────────────────────────────────┤        │
│較結果│新法│法定刑為3 年以下有期徒刑、拘役或新臺幣9 千元以下、新臺幣1000元以上罰金│        │
│      │    │，易科罰金折算標準為新臺幣1000元、2000元或3000元折算1 日              │        │
└───┴──┴───────────────────────────────────┴────┘


司法院資訊處製作；財團法人民間司法改革基金會備份。
